臺灣新北地方法院民事裁定
110年度重訴字第414號
聲請人  即
原      告  鄭勝一  
訴訟代理人  陳怡伶律師                      
複代理人    林天福律師
追加原告    鄭勝斌  
被      告  鄭勝正  
訴訟代理人  翁偉倫律師                      
            羅謙瀠律師                      
            徐翌菱律師
相對人  即            
追加原告    鄭勝良  
            鄭燕玉  
            鄭勝全  

上列當事人間請求不動產所有權移轉登記事件，本院裁定如下：
    主  文
鄭勝良、鄭燕玉、鄭勝全應於收受本裁定之日起十日內追加為原
告，逾期未追加，視為已一同起訴。 
    理  由
一、按繼承人自繼承開始時，除本法另有規定外，承受被繼承人
    財產上之一切權利、義務。繼承人有數人時，在分割遺產前
    ，各繼承人對於遺產全部為公同共有；公同共有物之處分及
    其他之權利行使，除法律另有規定外，應得公同共有人全體
    之同意，民法第1148條第1項前段、第1151條、第828條第3
    項分別定有明文。又各共有人對於第三人，得就共有物之全
    部，為本於所有權之請求；但回復共有物之請求，僅得為共
    有人全體之利益為之，為民法第821 條所明定。該規定依同
    法第828條第2項規定於公同共有準用之，且依同法第831條
    規定，該規定於所有權以外之財產權，由數人共有或公同共
    有者，亦準用之。故公同共有人本於公同共有權利為共有人
    全體之利益對第三人為請求，應限於回復共有物時始得為之
    。次按訴訟標的對於數人必須合一確定而應共同起訴，如其
    中一人或數人拒絕同為原告而無正當理由者，法院得依原告
    聲請，以裁定命該未起訴之人於一定期間內追加為原告，逾
    期未追加者，視為已一同起訴，民事訴訟法第56條之1第1項
    亦有明文。是公同共有人中之一人或數人除經其他公同共有
    人全體之同意，或為公同共有人全體之利益對第三人為回復
    公同共有物之請求，得單獨或共同起訴外，倘係基於公同共
    有法律關係為請求者，仍屬固有之必要共同訴訟，應由公同
    共有人全體起訴，當事人之適格始無欠缺。如公同共有人中
    之一人或數人拒絕同為原告而無正當理由者，依民事訴訟法
    第56條之1第1項規定，原告得聲請法院以裁定命該未起訴之
    人於一定期間內追加為原告，逾期未追加者，視為已一同起
    訴。
二、經查，聲請人即原告鄭勝一主張門牌號碼新北巿新莊區福樂
    街61號2樓之房地(即新北巿新莊區思賢段580、581、582地
    號土地、同段26建號建物，下稱系爭房地)，係其與其父鄭
    有嚴共同出購買(各2分之1)，借名登記在被告名下。而鄭有
    嚴於民國103年間死亡，聲請人及追加原告鄭勝斌、相對人
    、訴外人鄭勝良、鄭燕玉、鄭勝全同為繼承人，被告應將系
    爭房地應有部分2分之1移轉登記全體繼承人公同共有。且原
    告已以存證信函終止兩造間借名登記契約關係之意思表示，
    爰依民法第179條、第767條規定，請求被告系爭房地之所有
    權範圍2分之1移轉登記予原告(即先位聲明訴之聲明第一項)
    ；依民法第831條、第828條第2項、第821條規定，請求被告
    將系爭房地之所有權範圍2分之1移轉登記為鄭勝一、鄭勝正
    、鄭勝斌、鄭勝良、鄭燕玉、鄭勝全6人公同共有(即先位聲
    明訴之聲明第二項)。本件原告就上開訴之聲明第二項既係
    為全體繼承人(公同共有關係)為請求，依上開說明，應由公
    同共有人全體分別為原告或被告，其當事人之適格始無欠缺
    ，是依民法第1148條第1項、第831條準用第828條第3項規定
    ，應屬公同關係之固有必要共同訴訟範圍，須由除被告以外
    之公同共有人全體即原告、追加原告與相對人一同起訴，當
    事人始為適格，如相對人拒絕同為原告，將使原告無法以訴
    訟伸張或防衛其權利，且被告是否有移轉系爭房地之義務，
    對原告、追加原告及相對人亦有合一確定之必要，本件未據
    相對人具狀表明拒絕同為原告之正當理由，經本院斟酌原告
    於本案之請求既為被告所否認，堪認其起訴確為伸張或防衛
    權利所必要。從而，聲請人聲請本院裁定命相對人於一定期
    間內追加為原告，於法即屬有據，而應准許，故鄭勝良、鄭
    燕玉、鄭勝全應於收受本裁定之日起10日內追加為原告，如
    逾期未為追加，即視為已一同起訴。
三、爰裁定如主文所示。 
中　　華　　民　　國　　111 　年　　1 　　月　　11　　日
                  民事第六庭    法　官　莊惠真
以上正本係照原本作成
如對本裁定抗告須於裁定送達後10日內向本院提出抗告狀，並應
繳納抗告費新臺幣1,000元整。
中　　華　　民　　國　　111 　年　　1 　　月　　11　　日
                                書記官　但育緗